臺灣士林地方法院刑事判決　　　　　　　　 94年度訴字第8號
公　訴　人　臺灣士林地方法院檢察署檢察官
被　　　告　乙○○
上列被告因偽造文書案件，經檢察官提起公訴（93年度偵續字第
141 號），本院判決如下：
    主  文
乙○○連續行使偽造私文書，足以生損害於他人，處有期徒刑陸
月，如易科罰金，以佰元折算壹日。偽造之「丁○○」印章壹
枚、授權書上授權人欄偽造之「丁○○」簽名壹枚、偽造之「丁○○」印文柒枚、民國八十四年五月九日房屋租賃切結書上偽造
之「丁○○」印文陸枚、「丁○○」簽名壹枚、民國八十八年一
月十四日房屋租賃切結書上偽造之「丁○○」印文枚、「丁○○」簽名壹枚均沒收。
被訴行使變造特種文書部分無罪。
    事  實
一、乙○○與丁○○於民國（下同）64年5 月30日，嗣於75年間
    協議離婚，再於79年9 月1 日第二次結婚（嗣丁○○在美國
    提起離婚訴訟，經裁判離婚，於87年6 月23日獲准）。乙○○明知臺北市○○區○○段5 小段656 、656-1 號土地持分
    各4 分之3 ，及座落其上之門牌號碼臺北市○○區○○路7
    段382 之2 號1 、2 、4 樓房屋（原門牌號碼為臺北市北投
    區○○○路382 之2 號1 、2 、4 樓）均屬丁○○二度結婚
    前已取得之原有財產，丁○○並將房屋上鎖禁止他人使用，
    竟於81年間，利用丁○○長期旅居美國之機會，未徵得丁○○之同意，而占有上開房屋1 、2 樓，並交付劉參興、劉王
    梅香夫妻使用，嗣並基於偽造文書之概括犯意，於不詳時地
    ，偽造丁○○之印章1 枚，隨即於84年5 月9 日，在林國漳
    律師事務所，於授權書上蓋用偽造之丁○○印文7 枚，並於
    授權人欄偽簽丁○○之姓名，表示丁○○授權乙○○代理有
    關上開1 樓及2 樓後半段房屋之出賣、設定負擔、期限逾2
    年之租賃、購買、貸款、其他處分等一切事務。並在房屋租
    賃切結書上蓋用偽造之丁○○印文6 枚，及於具結人欄偽簽
    丁○○之姓名，表示將房屋1 樓及2 樓後半段出租劉參興，
    租賃期間自84年7 月1 日起至90年7 月1 日止，每月租金則
    以乙○○前所積欠劉參興新臺幣（下同）200 萬元債務之每
    月利息3 萬元扣抵之，而偽造上開2 私文書，並持交劉參興
    而行使之。嗣劉參興復將上開房屋2 樓後半段轉租界樺環保
    工程有限公司（以下簡稱界樺公司）、佑昇環保工程有限公
    司（以下簡稱佑昇公司），房屋1 樓則由劉參興、其妻劉王
    梅香使用。乙○○復承前同一概括犯意，於88年1 月14日，
    於前揭房屋租賃期間未屆滿前，在臺北市○○○路○ 段40號
    17樓之7 李巾樸律師事務所，在房屋租賃切結書上蓋用偽造
    之丁○○印文3 枚，並偽簽丁○○之姓名，表示丁○○同意
    依前次切結書之條文，將上開房屋延長5 年予劉參興使用，
    期間自90年7 月1 日起至95年7 月1 日止，而偽造該私文書
    ，並交付劉參興而行使之，足以生損害於丁○○本人。嗣於
    91年10月間，為丁○○處理稅務之妹丙○○（原名蔡寶蓮）
    接獲臺北市稅捐稽徵處北投分處對丁○○之函件，以上開承
    德路2 樓房屋有界樺公司營業登記，營業用面積增加，應自
    89年1 月起按實際情形核課房屋稅，並補徵91年度房屋稅，
    經丙○○轉知丁○○向該分處查證，經該分處函復上開房屋
    2 樓確有界樺公司設立營業，丁○○隨即回國前往該屋查看
    ，發現劉參興、劉王梅香於上開房屋1 樓貼有出租條，始循
    線查悉上情。
二、案經丁○○訴請臺北市政府警察局北投分局報請台灣士林地
    方法院檢察署檢察官偵查起訴。
    理  由
甲、有罪部分：
一、訊據被告乙○○對其於告訴人丁○○在美國期間，以告訴人
    之名義，於84年5 月9 日簽立授權書、房屋租賃切結書，及
    於88年1 月14日簽立房屋租賃切結書，於其上簽署告訴人姓
    名蓋用印文等事實坦承不諱，惟矢口否認有何犯行，辯稱：
    承德路1 、2 、4 樓房屋係伊贈與丁○○，另在士林區○○
    路765 號7 樓之4 、之5 房屋雖登記為丁○○名義，但實質
    上仍歸伊所有，伊和丁○○協議交換房屋使用，即由被告使
    用收益承德路房屋，而由丁○○及其弟弟使用文林路之房屋
    ，丁○○亦同意伊出租房屋，承德路房屋之租金向來亦均由
    伊收取，未交給丁○○。授權書、租賃切結書上告訴人之印
    章係告訴人交予伊的。丁○○雖住美國，但經常回國，且其
    於80年間以承德路房屋向銀行抵押借款，曾與銀行人員去看
    房子，不可能不知房屋有出租。另以伊為負責人之福和精密
    機材企業行（以下簡稱福和行）登記之營業所在地即為承德
    路7 段382 之2 號1 樓，以伊為股東之振隆防護有限公司（
    以下簡稱振隆公司）之所在地亦登記為臺北市北投區○○○
    路382 之2 號4 樓（嗣變更門牌為承德路7 段382 之2 號4
    樓），足認丁○○有同意伊使用及出租房屋。伊不知丁○○
    在美國裁判離婚之事，係丁○○告伊竊佔，伊去警局作筆錄
    時才知云云。經查：
    (一)上開事實，業據告訴人指訴綦詳，核與證人劉參興、劉王
      梅香證述之情節相符，並有授權書1 件、房屋租賃切結書
      2 件、招租條影本4 件、照片2 幀、臺北市稅捐稽徵處北
      投分處91年10月9 日北市稽北投乙字第09190278300 號、
      91年11月14日北市稽北投乙字第09161846600 號函各1 件
      在卷可稽（附台灣士林地方法院檢察署92年度偵字第6595
      號卷第27、29、35、32至33、48至52頁、93年度偵續字第
      141 號卷第20至21頁）。告訴人對於上開授權書、房屋租
      賃切結書等並非由其本人簽名，其上印章亦非其所有一節
      ，並證述甚明（見本院卷第99、100 頁），被告辯稱文書
      上之印章係告訴人交付其使用云云，應係不實。
    (二)再被告與告訴人係於64年5 月30日結婚，嗣2 人感情不睦
      ，於75年間協議離婚，告訴人並久居美國，後被告與告訴
      人等再於79年9 月1 日二度結婚，嗣由告訴人在美國洛杉
      磯訴請裁判離婚，於87年6 月23日獲准，並經洛杉磯台北
      經濟文化處認證，於86年11月4 日經臺北市士林區戶政事
      務所辦理登記等情，業據告訴人證述甚明，並有戶籍謄本
      2 件、判決書、認證書等各1 件在卷足按（見台灣士林地
      方法院檢察署92年度偵字第6595號卷第37、90頁、93年度
      偵續字第141 號第98至102 頁）。又臺北市○○區○○段
      5 小段656 、656-1 號土地持分各4 分之3 ，及座落其上
      之門牌號碼臺北市○○區○○路7 段382 之2 號1 、2 、
      4 樓房屋（原門牌號碼為臺北市北投區○○○路382 之2
      號1、2、4 樓）早於66、67年間即登記為告訴人所有，有
      土地及建物所有權狀附卷可按（附台灣士林地方法院檢察
      署92年度偵字第6595號卷第179 至183 頁）。被告與告訴
      人首度結婚後，於69年7 月4 日登記採夫妻分別財產制，
      本件臺北市○○區○○路7 段382 之2 號1 、2 、4 樓（
      原門牌號碼為臺北市北投區○○○路382 之2 號1 、2 、
      4 樓）之房屋所有權全部均屬妻即告訴人所有，嗣被告與
      告訴人於75年間協議離婚，離婚協議書中並訂明雙方之不
      動產依已登記分別財產制各認定所有權，上開承德路（原
      為百齡路）房屋係告訴人所有，亦有臺灣臺北地方法院69
      年7 月25日北院菁登辰字第25397 號公告、離婚協議書各
      1 件在卷足按（附台灣士林地方法院檢察署92年度偵字第
      6595號卷第65、59頁）。是告訴人與被告首度離婚時，本
      件承德路之房地所有權人為告訴人，嗣2 人於79年間再度
      結婚時，上開房地因係告訴人於結婚前已取得之財產，依
      當時民法第1017條規定，為告訴人之原有財產而保有其所
      有權，故於79年間告訴人及被告再度結婚後，本件承德路
      房地之所有權仍為告訴人所有，要無疑問。
    (三)被告雖辯稱其與告訴人有交換房屋使用之約定，由告訴人
      使用被告所有之文林路765 號7 樓之4 、之5 房屋，而由
      被告使用本件承德路之房屋云云。惟告訴人堅詞否認有和
      被告約定交換房子使用之事實（參見本院卷第98頁），且
      臺北市○○區○○路765 號7 樓之4 、之5 房屋，及座落
      之臺北市○○區○○段3 小段699 地號土地，於69、70年
      間即登記為告訴人所有，嗣上開房地於81年5 、6 月間出
      售，有土地及建物登記謄本在卷足按（附台灣士林地方法
      院檢察署92年度偵字第6595號卷第126 至134 頁）。是上
      開文林路房地並非登記被告名義，被告稱係其所有，已有
      未合，且上開房地於劉參興等人開始使用本件承德路房屋
      時（即81年間，見下述），即已出售，被告竟稱其將文林
      路房屋交予告訴人使用，告訴人同意由被告使用、出租承
      德路房屋，互相交換云云，要屬無稽甚明。
    (四)再被告與告訴人素來感情不睦，告訴人久居美國，嗣2人
      離婚後雖再婚，惟告訴人復於美國訴請裁判離婚獲准等情
      ，均如上述。而本件承德路房地之房屋稅及地價稅，除被
      告繳納過1 期外，其餘均由告訴人繳納。另被告將房屋出
      租劉參興，並未實際收取租金，而係以被告之前積欠劉參
      興200 萬元債務之利息3 萬元扣抵等情，亦為被告所自承
      （附台灣士林地方法院檢察署93年度偵續字第141 號卷第
      69頁）。是告訴人與被告既感情失和，豈有自願負擔房屋
      及土地之稅捐，並無償提供房屋供被告出租抵債之理？益
      見被告所辯不合常理。
    (五)雖證人劉參興於檢察官偵查中證稱：於84年與被告簽租賃
      切結書後，有1 自稱係丁○○之人來我店裡，要我影印1
      份切結書給她等語（見台灣士林地方法院檢察署93年度偵
      續字第141 號卷第71頁），惟業經告訴人否認，稱我並未
      去找劉參興，向他要契約書，等到我請民事庭律師告的時
      候，影印卷宗才看到等語（本院卷第95、96、98頁）。且
      經檢察官令證人劉參興當庭指認向其索取切結書之人，證
      人劉參興稱：因時間太久了，不確定該人是否在庭之告訴
      人等語（見台灣士林地方法院檢察署93年度偵續字第141
      號卷第71頁），故尚無法確認向證人劉參興索取切結書之
      人係告訴人，尚難認定告訴人於84年間即知悉被告出租其
      房屋之事。且即使向劉參興影印切結書之人確係告訴人，
      惟倘如被告所言其出租承德路之房屋係出於告訴人之同意
      或授權，則告訴人為何不逕向被告索取切結書，反向不相
      識之承租人劉參興要求影印，亦有違常情，益足見被告出
      租房屋非本於告訴人之授權。
    (六)又告訴人長年居住美國，有關國內綜合所得稅之申報均委
      由其妹丙○○（原名蔡寶蓮）為之等情，業據告訴人、證
      人丙○○證述綦詳，互核相符。又證人蔡文琳代告訴人填
      寫之87至91年度之綜合所得稅申報書，均未申報告訴人有
      房屋租賃所得，亦有各該年度之綜合所得稅結算申報書可
      按（附台灣士林地方法院檢察署92年度偵字第6595號卷第
      162 、165 、168 、171 、173 頁）。雖上開綜合所得稅
      申報後，經財政部高雄市國稅局核定結果，告訴人承德路
      房屋之1 或2 樓有租賃收入漏未申報，有綜合所得稅核定
      通知書可憑（附同上偵卷第166 、167 、169 、170 、
      172 、174 頁）。惟證人丙○○證稱：沒有收到綜合所得
      稅核定書，因申報時只有利息收入，所以大部分是退稅，
      直到前幾年，國稅局說我們要補稅，說是租賃所得稅。退
      稅高雄國稅局有寄通知來，退稅多少我不清楚，因退稅我
      們就不會關心。（問：退稅的綜合所得稅稅額或房屋稅稅
      額是否會通知丁○○？）如果她有打電話回家，我有想起
      來，我會告訴她，但常常會忘記，如果有要補稅，我會告
      訴丁○○，退稅的部分常常沒說，因為沒有多少錢等語（
      參見本院卷第127 至132 頁）。另證人丙○○為告訴人申
      報之87至81年度之綜合所得稅，雖經財政部高雄市國稅局
      核定有租賃收入漏報，惟告訴人各該年度之所得加上漏報
      之租賃所得核計結果，除90年度應補繳稅款647 元外，其
      餘各年度均應退稅，有上開綜合所得稅核定通知書可憑。
      足認證人丙○○所稱僅有1 次收到綜合所得稅之補稅通知
      ，其餘均係退稅等語非虛。是依證人丙○○所言，其代告
      訴人處理稅務時，所注重者係是否應補納稅款，至於各稅
      目之明細等並不關心，且常未將申報應退稅額與稅捐機關
      核定之應退稅額不符之情形告知告訴人，亦未將申報資料
      或稅單寄交告訴人，衡情告訴人要難知悉稅捐機關已將承
      德路房屋之租金收入列入核課綜合所得稅，要難僅憑綜合
      所得稅核定通知書上列有租金收入即認告訴人早知被告將
      房屋出租之事。
    (七)另承德路房屋之房屋稅部分，則係由告訴人自行辦理帳戶
      自動扣繳，扣繳完畢後，則由稅捐機關將完稅通知單寄至
      告訴人戶籍地高雄市○○○路51號由丙○○收存，丙○○
      並未代告訴人處理房屋稅之相關事宜等情，亦據證人丙○○證述甚明（見本院卷第130 、131 頁）。而臺北市稅捐
      稽徵處北投分處迄91年10月9 日始以北市稽北投乙字第
      09190278300 號函（函文附台灣士林地方法院檢察署92年
      度偵字第6595號卷第27頁）通知告訴人承德路2 樓房屋有
      界樺公司營業登記，營業用面積增加，應自89年1 月起按
      實際情形核課房屋稅，並補徵91年房屋稅，於此之前，告
      訴人既係以自動扣繳之方式繳納房屋稅，而未委任親友代
      為關照房屋之事，亦未收受任何有關公司營業登記之通知
      ，應無從得知2 樓房屋已有界樺公司之營業登記或已有租
      賃之事實。
    (八)再據告訴人證稱其自1985年8 月12日開始常住美國，有需
      要才回來，通常是父母生病就回來，都住高雄天祥一路51
      號父母家，沒住過別處等語（本院卷第100 頁），核與證
      人蔡寶蓮證稱：丁○○住在美國將近20年，中間有回國，
      但在臺灣停留期間很短，短期停留臺灣期間都住高雄天祥
      一路51號我們父母家等語（本院卷第133 頁），互核相符
      。參以告訴人於被告出租房屋期間即84至91年間，雖曾入
      境多次，惟停留時間均不長，甚有僅停留1 日者，且除其
      中1 次（86年4 月28日）係由桃園中正機場入境外，其餘
      各次均係由高雄入境，且各次均由高雄出境，亦有告訴人
      之入出境資料附卷可按（見本院卷第41、42頁），是告訴
      人及證人丙○○所稱告訴人回國期間均住在高雄父母家等
      語，應堪採信。是告訴人於回國時既未北上查看承德路房
      屋，自難知悉房屋出租由他人使用之事。
    (九)再證人丙○○於91年10月間接獲上開臺北市稅捐稽徵處北
      投分處91年10月9 日北市稽北投乙字第09190278300 號對
      告訴人補徵房屋稅之函文後，通知告訴人，告訴人隨即於
      同年月23日向該分處訴願，表示承德路2 樓房屋並未出租
      給他人設立公司行號，嗣經該處答覆以界樺公司於88年12
      月13日在該處設立營業，告訴人旋於同年12月21日趕回國
      內，嗣於12月28日前往承德路之房屋查看，發現房屋有人
      使用，且貼有招租條，遂請鎖匠更換1 、2 、4 樓之門鎖
      ，並於門首張貼紙條表示其為房屋所有人，無意出租房屋
      ，12月31日並再度前往換鎖，嗣委任周崇賢律師對被告及
      使用房屋之劉王梅香提起竊佔告訴等情，業據告訴人證述
      甚明，核與證人劉參興、劉王梅香證述相符，並有周崇賢
      律師之告訴、告訴人之入出境資料、臺北市稅捐稽徵處北
      投分處函文、訴願書、告訴人換鎖之發票等在卷足憑。以
      告訴人知悉遭補徵房屋稅後即兼程返國，並訴願、換鎖、
      提起告訴，主張其為房屋之所有人且從未出租觀之，其確
      實未出租本件承德路房屋，否則當不致大費周章耗錢費力
      如此。
    (十)復按告訴人與被告感情不睦，並分居多年，告訴人並於2
      人二度結婚後，在美國對被告提起離婚訴訟獲准，均如前
      述，顯見告訴人對被告已無情意。而劉參興、劉王梅香等
      早於租約訂定前在81年間即開始使用本件承德路房屋（參
      見台灣士林地方法院檢察署93年度偵續字第141 號卷第70
      頁劉參興之陳述），倘告訴人於案發前即知劉參興等使用
      房屋之事實，則為何不儘早主張權利，迄91年底2 人再度
      離婚多年後始行主張？亦有違常情。足認告訴人於其妹丙○○告知稅捐機關補徵房屋稅而回國查看之前，對被告出
      租房屋及房屋由他人使用一事確無所悉。
    (十一)再福和行之負責人為被告，登記之營業所在承德路7 段38
      2 之2 號1 樓；另振隆公司之所在地亦登記為臺北市北投
      區○○○路382 之2 號2 樓（嗣變更門牌為承德路7 段
      382 之2 號2 樓），固有福和行營利事業登記證、振隆公
      司變更登記事項卡各1 件在卷足按（本院卷第23至25頁）
      。惟營利事業登記之營業處所未必與實際營業地相合，故
      上開2 事業是否確有使用承德路1 、2 樓房屋，尚不明瞭
      。且告訴人久居美國，偶爾回國亦僅於高雄停留，並未北
      上，對房屋之使用情形並不瞭解，均如前述，故尚不能僅
      憑房屋有營利事業登記即認告訴人同意被告使用或出租房
      屋。況振隆公司之股東除被告外，告訴人亦為股東之一，
      該公司之所在地登記為告訴人所有之承德路7 段382 之2
      號2 樓房屋，並非不合情理，不得據此認定告訴人有同意
      被告使用或出租房屋甚明。
    (十二)末查，本件承德路之房地於80年7 月間設定最高限額抵押
      1,000 萬元予華僑商業銀行台北分行，有該行94年5 月30
      日（94）僑銀北營字第064 號函、放款交易明細表、土地
      及建物登記謄本等在卷可稽（附台灣士林地方法院檢察署
      92年度偵字第6595號卷第22頁以下、本院卷第75頁以下）
      。而劉參興、劉王梅香等係自81年間起始占有使用上開房
      屋，尚在華僑商業銀行前往現場勘查房地准予核貸之後，
      被告以銀行人員曾前往查看不動產主張告訴人知悉房屋有
      人使用云云，要無可採甚明。
    (十三)綜上，被告所辯，均係避重就輕之詞，不足採信。本件臺
      北市○○路1 、2 、4 樓房屋及座落土地係登記告訴人名
      義，嗣被告與告訴人並訂立夫妻分別財產制，上開房地之
      所有權屬妻即告訴人所有，被告與告訴人於75年間協議離
      婚，於離婚協議書中亦訂明上揭房屋係告訴人所有，被告
      對房地之所有權屬於告訴人所有一節，應知之甚明。其竟
      未經告訴人之同意或授權，偽造告訴人印章並以其名義訂
      立授權書及房屋租賃切結書，其有偽造文書之犯行，殊堪
      認定，應依法論科。
二、核被告所為，係犯刑法第216 條、第210 條之行使偽造私文
    書罪，其偽造印章係偽造私文書之階段行為；偽造印文係偽
    造私文書之部分行為；又其偽造私文書後復持以行使，其偽
    造之低度行為，應為行使之高度行為所吸收，均不另論罪。
    其於84年5 月9 日以一行為行使偽造之授權書、房屋租賃切
    結書，僅成立一罪。另其先後於84年5 月9 日、88年1 月14
    日先後2 次行使偽造私文書犯行，時間緊接，手法相同，且
    係犯構成要件相同之罪名，顯係基於概括犯意而為，應依連
    續犯之規定以一罪論，並依法加重其刑。爰審酌被告與告訴
    人原為夫妻，因積欠劉參興債務而有犯行、犯後一再飾詞卸
    責，且拒不與告訴人和解態度不佳、及其品行、智識程度、
    犯罪手段、所生危害等一切情狀，量處如主文所示之主刑，
    並諭知易科罰金之折算標準，以資懲儆。
三、授權書上授權人欄偽造之「丁○○」簽名1 枚、偽造之「丁○○」印文7 枚、84年5 月9 日房屋租賃切結書上偽造之「
    丁○○」印文6 枚、「丁○○」簽名1 枚、88年1 月14日房
    屋租賃切結書上偽造之「丁○○」印文3 枚、「丁○○」簽
    名1 枚，係偽造之印文或署押；另被告偽造之「丁○○」印
    章1 枚雖未扣案，惟無證據證明業已滅失而不存在，均應依
    刑法第219 條之規定沒收之。
四、公訴意旨雖認被告另涉犯竊佔罪嫌等語，惟查，追訴權時效
    自犯罪成立之日起算，本刑為3 年以上10年未滿有期徒刑者
    ，追訴權時效為10年，刑法第80條第1 項第2 款、第2 項定
    有文。又刑法第320 條第2 項之竊佔罪，為即成犯，於其竊
    佔行為完成時犯罪即成立，以後之繼續竊佔乃狀態之繼續，
    而非行為之繼續，最高法院66年度台上字第3118號判例揭示
    甚明。故竊佔罪追訴權時效之起算，應自竊佔行為完成時即
    開始計算，要無疑問。本件被告未得告訴人同意，擅自將承
    德路房屋交付劉參興等使用之時間，始自81年間，故自該時
    起竊佔行即已完成，追訴權時效亦應自該時起計算。查本件
    告訴人委任周崇賢律師對被告提起竊佔告訴之時間為92 年1
    月27日，有告訴狀上台灣士林地方法院檢察署收文章可按，
    距被告犯罪成立時已逾10年之追訴期間，惟公訴意旨係以竊
    佔部分與前開成罪部分有牽連犯裁判上一罪之關係起訴，爰
    不另為免訴之諭知，附此敘明。
五、被告聲請本院查明告訴人是否盜賣被告在美國洛杉磯之房子
    、被告是否在美國開設海灣公司、告訴人是否扣留被告之綠
    卡、告訴人是否叫被告辦理假過戶使被告遭判刑6 月、告訴
    人是否自78年起出租承德路房屋屋頂供廣告公司懸掛看板等
    ，均與本案待證事實無關，毋庸調查，一併指明。
乙、無罪部分：
一、本件公訴意旨另以：被告於92年3 月17日，至臺北市政府警
    察局北投分局接受詢問時，竟另起偽造文書之犯意，在其國
    民身上證上之核發日期86年11月4 補發欄上，將8 「6 」年
    變造為8 「8 」年，用以表示乙○○於88年11月4 日補發國
    民身分證前，與丁○○夫妻關係仍屬存續之事實，並持之行
    使，交予臺北市政府警察局北投分局警員甲○○影印附於偵
    查卷宗內，足生損害於他人，因認被告尚涉犯刑法第216 條
    、第212 條之行使變造特種文書罪嫌云云。
二、按犯罪事實應依證據認定之，無證據不得認定其犯罪事實；
    又不能證明被告犯罪者，應諭知無罪之判決，刑事訟訴法第
    154 條第2 項、第301 條第1 項分別定有明文。次按認定犯
    罪事實所憑之證據，無論直接或間接證據，其為訴訟上之證
    明，須達於通常一般之人均不致有所懷疑，而得確信其為真
    實之程度者，始得據為有罪之認定，倘其證明尚未達到此一
    程度，而有合理之懷疑存在時，尚難為有罪之認定基礎，最
    高法院76年臺上字第4986號著有判例可資參照。
三、公訴意旨認被告涉犯行使變造特種文書罪嫌，無非以被告國
    民身分證影本、國民身分證異動資料及證人即臺北市警察局
    北投分局員警甲○○之證述等為論據。訊據被告對其將其所
    有之國民身分證交付甲○○影印附卷之事實供認不諱，惟堅
    詞否認有何變造國民身份證犯行，辯稱：伊之身分證是86年
    間換發，當時配偶欄是記載丁○○，伊並未變造身分證，可
    能是身分證影印時油墨暈開等語。經查：
    (一)卷附之被告國民身份證影本（附台灣士林地方法院檢察署
      92年度偵字第6595號卷第14頁），係由甲○○以被告之國
      民身份證原本影印後附卷等情，業據證人甲○○證明無誤
      （附台灣士林地方法院檢察署93年度偵續字第141 號卷第
      115 頁、本院卷第104 頁）。惟被告於本件案發後，在92
      年5 月5 日以遺（滅）失國民身份證為由，申請補發，並
      經核發新證，經臺北市北投區戶政事務所94年2 月25日北
      市投戶字第09430179000 號函敘甚明，並有補領國民身份
      證申請書1 件可按（附本院卷第35、39頁），故起訴書所
      引被告於警詢時提出之86年11月4 日補發之國民身分證正
      本已不存在，尚無法就正本鑑定是否曾遭變造。
    (二)又被告於案發前確係於86年11月4 日以遺（滅）失國民身
      份證為由，申請補發，並經發給新證，亦有前開臺北市北
      投區戶政事務所函及補領國民身份證申請書各1 件可按（
      附本院卷第35、38頁）。觀卷附之被告國民身份證影本，
      其上補發之年份，究為「86」或「88」，實難辨認。且影
      印文件時，其效果常因文件是否髒污、影印機器及油墨之
      品質而有不同，並常有影本與原本有少許差異之情形，本
      件僅憑卷附之國民身份證影本，要難確認其原本之記載究
      竟如何。
    (三)再據證人甲○○證稱：有印象幫乙○○製作竊佔案的筆錄
      ，當時訊問乙○○內容是房子竊佔的事情，是他老婆告他
      的。他拿給身分證給我看的時候，沒有表示身分證的補發
      日期。當時沒有發現身分證是偽造或變造。訊問過程中他
      是有說丁○○是他太太，但沒有拿身分證給我看加以強調
      。（問：當初通知乙○○做筆錄時，有無告知乙○○訊問
      內容？）我們會在通知書上敘明案件案由，但沒有告知內
      容，本案的案由是竊佔。程序上是做筆錄前就把證件拿出
      來，而乙○○當時身上就有證件，不是從別處拿來的等語
      （參見本院卷第103 至106 頁）。按證人甲○○係專業之
      警察人員，深諳製作筆錄前查核被訊問人身分之程序，其
      於核對被告之國民身份證時並未察覺有異，該國民身份證
      並無明顯之變造痕跡，殆可認定。又被告收受之警局通知
      書上僅註明案由為竊佔，並未敘述被訴之事實，被告是否
      得以知悉係何人告訴及告訴之詳細內容，而於前往警局前
      事先變造國民身份證以證明告訴人於88年之前與被告仍有
      婚姻關係，甚有疑問。再依證人所言，被告出示其國民身
      份證之時間係在接受證人詢問前，且僅用以證明其身分，
      於詢問過程中並未再度出示國民身份證強調其與告訴人之
      夫妻關係，顯然其並無以國民身份證證明其與告訴人之夫
      妻關係尚屬存在之意思。否則，倘如公訴意旨所稱，被告
      變造國民身份證之補發日期，其動機在於以之證明其與告
      訴人之婚姻關係，則被告應無不於員警詢問中特意出示國
      民身份證一再強調之理。
    (四)據上，被告是否有變造國民身份證，仍有合理可疑，揆諸
      前揭判例意旨，尚難為有罪之認定。此外，復查無其他任
      何積極證據足資證明被告有何公訴意旨所指行使變造特種
      文書犯行，此部分自屬不能證明被告犯罪，依照首開說明
      ，應為無罪之諭知。
據上論斷，應依刑事訴訟法第299 條第1 項前段、第301 條第1
項、刑法第56條、第216 條、第210 條、第219 條、第41條第1
項、罰金罰鍰提高標準條例第2條，判決如主文。
本案經檢察官薛嘉珩到庭執行職務
中　　華　　民　　國　　94　　年　　12　　月　　9 　　日
                  刑事第五庭審判長法  官  朱光仁
                                  法  官  蘇嫊娟
                                  法  官  彭洪媛
以上正本證明與原本無異。
如不服本判決，應於判決送達後10日內，向本院提出上訴狀。
                                  書記官  周霙蘭
中　　華　　民　　國　　94　　年　　12　　月　　12　　日
附錄本案論罪科刑法條全文：
中華民國刑法第216條
 (行使偽造變造或登載不實之文書罪)
行使第210條至第215條之文書者，依偽造、變造文書或登載不實
事項或使登載不實事項之規定處斷。
中華民國刑法第210條
 (偽造變造私文書罪)
偽造、變造私文書，足以生損害於公眾或他人者，處五年以下有
期徒刑。
